【裁判字號】    89,易緝,62
【裁判日期】    890928
【裁判案由】    詐欺
【裁判全文】
臺灣屏東地方法院刑事判決                          八十九年度易緝字第六二號
    公  訴  人  臺灣屏東地方法院檢察署檢察官
    被      告  丙○○○
右列被告因詐欺案件，經檢察官提起公訴（八十六年度偵字第五○二○號），本院判
決如左：
     主  文
丙○○○無罪。
     理  由
一、公訴意旨略以：丙○○○明知其並無給付訂作不鏽鋼門窗費用之能力，卻意圖為
    自己不法之所有，於民國八十五年九月間，向甲○○佯稱訂作不鏽鋼門窗云云，
    甲○○不知有詐，在屏東縣九如鄉○○村○○○街十七號，為丙○○○安裝不鏽
    鋼門窗，費用計新臺幣（下同）二十萬元，詎丙○○○於受領上述不銹鋼門窗後
    ，即拒不給付價金，並避不見面，甲○○始知受騙，因認丙○○○涉犯刑法第三
    百三十九條第一項之詐欺取財罪嫌。
二、按犯罪事實應依證據認定之，無證據不得推定其犯罪事實；不能證明被告犯罪者
    ，應諭知無罪之判決，刑事訴訟法第一百五十四條及第三百零一條第一項分別定
    有明文。告訴人之告訴，係以使被告受刑事訴追為目的，是其陳述是否與事實相
    符，仍應調查其他事實以資審認，始得為不利被告之認定，最高法院著有五十二
    年台上字第一三○○號判例可資參照。又刑法第三百三十九條第一項詐欺取財罪
    之成立，以行為人意圖為自己或第三人不法所有，以詐術使人將本人或第三人之
    物交付為要件。關於債務人未依債之本旨履行之事實，或有於交易之初即意在詐
    騙者，然亦有因債務人於交易後資力惡化致無法償還者，其原因非祇一端，仍以
    探究債務人於行為時之主觀意思為要，非謂積欠債務未償，即屬詐欺取財。債務
    人苟無設詞巧言誆騙交易相對人之行為，僅因事後資力窘迫無法清償者，則顯非
    可據此未為清償之事實，遽行認定其行為之初乃出於訛詐之意。本件公訴意旨認
    被告丙○○○涉有前揭犯行，無非以告訴人甲○○之指訴，且被告於受領訂作物
    後，即拒不給付價金，堪認其有圖得不法所有之犯意為論據。訊據被告固坦承向
    告訴人訂作不鏽鋼門窗，未給付全部價金之事實，惟堅決否認詐欺取財犯行，辯
    稱：伊有給付部分款項，是因後來沒錢，所以無法清償，伊現在亦極力償還積欠
    告訴人之欠款等語。
三、經查：
（一）本件緣起於被告買受門牌號碼屏東縣九如鄉○○村○○○街十七號之房屋一棟
      （含基地），於八十五年九月間延請告訴人為之裝置不鏽鋼門窗，完工後價金
      未清所致。而被告買受上開房屋一棟，前款乃以現金約數十萬元給付外，餘款
      則以包括基地在內為擔保物之銀行貸款支應，且於八十五年十一月二十六日以
      買賣為由，移轉登記於被告名下，嗣因被告資力不足，無力清償屋款，該屋遂
      為建商收回，另轉售予羅麗紅等事實，綜據被告之供述、上開房地之登記簿影
      本、證人即羅麗紅之夫乙○○之證詞及告訴人之是認，堪信屬實。被告乃於八
      十五年九月間向告訴人訂裝不銹鋼門窗，斯時，該房屋尚未移轉登記為被告所
      有，從而，倘被告明知其並無給付相關費用之能力，卻仍費事糾工特為該屋另
      行裝設不銹鋼門窗，則於無法給付工程款項或房貸時，不唯所裝設之門窗將遭
      告訴人拆回，且其所購之房屋亦將為建商所收回，如此，被告不啻為人作嫁，
      非但自身無能受用，更因涉及詐欺之罪嫌而有身陷囹圄之虞，衡情，其當不致
      於煞費週章，為此損人不利己之事，是依此現實情事，難認被告明知其無力付
      款，卻仍延請告訴人施工，而有訛詐其施工耗費及料材之事實。
（二）況且，訊據證人楊照證稱：因本件被告積欠告訴人訂裝不鏽鋼門窗價款之糾紛
      ，該屋之建商張適鵬恐脫售不易，遂出面與告訴人協調，其請求告訴人勿將不
      鏽鋼門窗拆回，後雙方達成合意，並由告訴人書立切結書一紙，定明損失之分
      擔數額，待債務解決清楚後，伊始加以購買等情。又被告所辯其有給付部分款
      項一節，觀諸上開切結書上載明「總價款為新臺幣貳拾萬元正，但原所有權人
      丙○○○僅交付部分價金新臺幣壹拾萬元正，尚有餘額新臺幣壹拾萬元未付清
      。」等語，有該告訴人親書之切結書影本一紙附卷足憑，亦為告訴人所肯認，
      可見被告所辯非虛。茲以被告於告訴人安裝不鏽鋼門窗竣工之後，即給付達二
      分之一之款項，益徵被告主觀上並無詐欺之意。
（三）再者，被告曾於八十六年八月間，因積欠案外人莊王月錦、楊朝明二人債務未
      償，致與其子潘國文遭渠等挾持；另於八十六年九月間，被告將以動產擔保方
      式購買之車輛一部出質，經被害人告訴偵查等情，均有本院八十七年度訴字第
      四八二號及八十七年度易字二九號判決可佐，而上揭所得款項，均乃為支應前
      揭購買九如鄉○○村○○○街十七號房地債務，亦據被告供述在卷。查被告於
      延請告訴人裝設不鏽鋼門窗後數月，有上揭積欠他人債務遭人挾持及出質未付
      清價款車輛之情事，則其陷於資力窘迫之境地，可見一斑，是被告以其因後來
      沒錢，所以無法清償置辯，即非虛妄，堪可採信。另參酌被告到案後，即積極
      與告訴人協調債務清償事宜，除達成和解外，並已依約給付部分欠款，由其上
      開行止以觀，容可認被告初無為自己不法所有之意圖。
四、綜據上述，被告所辯均屬實情，堪予採信，殊難徒憑告訴人之指述及被告未清償
    欠款之事實，遽行認被告犯罪，而本院復查無其他積極證據足資證明被告涉有公
    訴意旨所指之犯行，本件核屬告訴人與被告間之民事糾紛，應另循民事訴訟程序
    解決。從而，不能證明被告犯罪，揆諸上揭說明，應為被告無罪之諭知。
據上論斷，應依刑事訴訟法第三百零一條第一項，判決如主文。
本案經檢察官蔣忠義到庭執行職務。
中      華      民      國      八十九      年    九    月    二十八    日
                                      臺灣屏東地方法院刑事第二庭
                                          法  官    蔡憲德
右正本證明與原本無異。
對於本判決如有不服應於收受送達後十日內向本院提出上訴書狀上訴於台灣高等法院
高雄分院並按他造當事人之人數附具繕本。
                                          書記官   林鴻仁
中      華      民      國      八十九      年      九    月  二十八    日


司法院資訊處製作；財團法人民間司法改革基金會備份。
